【裁判字號】    99,簡上,236
【裁判日期】    990609
【裁判案由】    詐欺
【裁判全文】
臺灣桃園地方法院刑事判決             99年度簡上字第236號
上  訴  人
即  被  告  乙○○
選任辯護人  邱奕澄律師
上列上訴人即被告因詐欺案件，不服本院刑事庭98年度桃簡字第
2461號，民國98年12月31日第一審刑事簡易判決（聲請簡易判決
處刑案號：98年度偵字第14045 號），提起上訴，本院合議庭為
第二審判決如下：
    主  文
上訴駁回。
    事  實
一、乙○○明知近年來以虛設、借用或買賣人頭帳戶之方式，供
    詐騙集團作為詐欺他人交付財物等不法用途多有所見，亦知
    金融機構帳戶一般人均可申請，並無設限制，且係個人理財
    之重要工具，關係個人財產、信用之表徵，應可預見將金融
    機構帳戶存摺、金融卡及密碼等資料提供予他人，可能供詐
    騙集團所用，仍基於幫助他人詐欺取財之不確定故意，於民
    國98年4 月9 日下午1 時許，在桃園縣中壢市○○路「新國
    民醫院」前，將其所開立合作金庫商業銀行八德分行帳號00
    00000000000 號帳戶（下稱上開合作金庫銀行帳戶）之存摺
    、金融卡及密碼，交付吳世順（其所涉幫助詐欺取財犯行，
    經本院以98年度壢簡字第2268號判決判處有期徒刑3 月確定
    ），，吳世順取得上開合作金庫銀行帳戶存摺、金融卡及密
    碼後，即交付本案犯罪集團成員使用，以達到向他人詐取財
    物之目的。其後，本案犯罪集團成員即基於意圖為自己不法
    所有之犯意聯絡，於98年4 月10日上午11時23分許，由本案
    犯罪集團某成年男子撥打電話予甲○○，佯稱其係檢察署人
    員，甲○○之帳戶遭人盜用，須將帳戶內款項提領出來存入
    指定帳戶云云，甲○○不疑有他而陷於錯誤，乃於98年4 月
    10日下午1 時33分許，至高雄市鼓山區○○○路352 號合作
    金庫商業銀行鼓山分行，依指示存入新臺幣（以下同）100,
    000 元至上開合作金庫銀行帳戶內，上開款項迅遭本案犯罪
    集團成員提領一空。嗣因甲○○發覺有異，而報警處理，始
    循線查悉上情。
二、案經桃園縣政府警察局八德分局報告臺灣桃園地方法院檢察
    署檢察官偵查後聲請簡易判決處刑。
    理  由
一、本案所引用之供述及非供述證據，經本院依法踐行調查證據
    程序，檢察官、被告及其辯護人均不爭執各該證據之證據能
    力，且亦查無依法應排除其證據能力之情形，是後述所引用
    證據之證據能力均無疑義，先予敘明。
二、訊據被告固坦承交付上開合作金庫銀行帳戶存摺、金融卡及
    密碼予某男子，惟矢口否認有何幫助詐欺取財犯行，辯稱：
    當時伊係看報紙欲應徵馬伕工作，對方要求伊交付存摺、金
    融卡及密碼，另傳真駕駛執照影本，當時對方係表示小姐跟
    客人收的錢要先交給伊，由伊先存入伊的帳戶內，再由公司
    持伊的金融卡提領，而先交付存摺、金融卡之用意係要查詢
    伊的帳戶有無欠銀行錢云云。經查：
（一）關於證人即被害人甲○○遭詐騙財物，存款至被告上開合
      作金庫銀行帳戶之事實，已據證人甲○○於警詢時指述綦
      詳，復有上開合作金庫銀行帳戶之客戶交易查詢資料1 份
      、證人甲○○提出之合作金庫銀行存款憑條影本1 紙在卷
      可稽，足認被告上開合作金庫銀行帳戶確實供本案犯罪集
      團作為向證人甲○○詐欺取財後，取得贓款所用之工具，
      至屬灼然。
（二）被告固以前揭情詞置辯，並提出報紙分類廣告影本1 紙，
      及0000000000號行動電話通話明細1 份為證。惟近年來詐
      欺取財之犯罪類型層出不窮，該等犯罪，多數均係利用他
      人帳戶作為詐欺所得財物之出入帳戶，業經媒體廣為披載
      ，是依一般人通常之知識、智能及經驗，自可預見向其收
      受帳戶存摺、金融卡、密碼之人可能利用其所提供之金融
      機構帳戶供作詐騙他人匯入款項之用，並隱匿帳戶內資金
      實際取得人之身分，以逃避追查。且衡諸一般社會經驗，
      應徵工作之時，求職公司通常僅要求應徵者交付履歷表及
      提供相關工作經驗證明等文件，縱因匯入薪資而有提供金
      融帳戶之必要者，取得金融機構之帳號即可，殊無將帳戶
      之存摺、金融卡及密碼一併交付之必要，更無以所交付之
      帳戶可否使用為任用與否之基準，佐以被告在本院審理時
      自承其前曾有任職床墊工廠、司機等工作經驗，且應徵上
      開工作時，並未交付帳戶存摺、金融卡及密碼，僅有影印
      存摺封面等語觀之（見本院簡上卷第39頁反面），顯見被
      告非無一般社會應徵經驗及判斷能力之人，被告在交付其
      所開立之上開合作金庫銀行帳戶存摺、金融卡及密碼時，
      當已知悉此次應徵工作所需提供之資料，與其前應徵工作
      者並不相同，則其對素未謀面之陌生人僅在初次見面後，
      尚未確認其所應徵公司名稱、營業處所，或取得任何有關
      應徵公司之相關資料前，即要求提供個人銀行帳戶存摺、
      金融卡、密碼一事，豈有不心生懷疑對方係犯罪集團誘騙
      其交付帳戶資料，以資為將來實行詐騙使用之人頭帳戶之
      可能。
（三）再者，被告復在本院供稱：伊係應徵載送小姐至旅館或賓
      館之司機工作，對方說要伊先將錢存入伊帳戶，再由公司
      提領，且說要先測試其帳戶有無積欠銀行錢云云（見本院
      簡上卷第23頁反面），惟由被告應徵之司機工作性質言之
      ，其僅負責載送小姐至特定旅館或賓館，縱令有先代公司
      收取報酬之需，直接將收取之現金交回公司即可，實無大
      費周章先由被告存入其帳戶，再由公司使用被告之提款卡
      提領之必要。再者，觀諸被告所述應徵公司係要求其提供
      銀行帳戶「測試」，看有無積欠銀行款項一節，亦與一般
      社會經驗不符，蓋銀行帳戶金融卡，除能用以存、提款項
      交易外，並不能查知是否有向金融機構借款或積欠信用卡
      債款未清償之情形，殊無利用存入款項至某帳戶，視有無
      遭金融機構抵銷，以「測試」有無積欠債款之必要，此乃
      至明之理，由此更徵應徵公司要求應徵者提供帳戶存摺、
      金融卡、密碼使用乙節，悖離社會常情，被告實無由諉為
      不知。職是，被告在完全不清楚對方將如使用其帳戶之情
      形下，即行交付上開合作金庫銀行帳戶之存摺、金融卡及
      密碼，雖未見被告有何參與詐欺被害人之行為、或於事後
      亦分得款項之積極證據，而無從認被告屬本件詐欺取財犯
      行之正犯，然被告將上開合作金庫銀行帳戶存摺、金融卡
      及密碼交付他人使用之行為，已彰顯被告對於上開合作金
      庫銀行帳戶存摺、金融卡及密碼將可能被用來作為詐欺取
      財等非法用途上，應有所預見，而猶仍提供，堪認被告顯
      有容認本案犯罪集團成員將上開合作金庫銀行帳戶作為詐
      欺取財帳戶使用之幫助詐欺取財之不確定故意存在。
（四）被告雖又辯稱：伊因求職遭騙取存摺、金融卡及密碼等物
      ，心有不甘，乃依報載與其所撥打之應徵電話號碼類似之
      求職廣告，請其妻撥打電話應徵，並於98年4 月20日與對
      方相約見面時，報警因而查獲吳世順，伊並無幫助詐欺取
      財之主觀犯意云云。被告上開合作金庫銀行帳戶存摺、金
      融卡及密碼係交付吳世順，而吳世順係經被告誘出而查獲
      之事實，業經本院依職權調取臺灣桃園地方法院檢察署98
      年度偵字第9463號偵查卷宗、本院98年度壢簡字第2268號
      刑事卷宗核閱無訛，固堪予認定。惟證人甲○○於98年4
      月10日遭詐騙後，同日即報警處理，被告所開立之上開合
      作金庫銀行帳戶亦列為警示帳戶，而被告於同年月13日至
      合作金庫銀行八德分行辦理補發存摺、提款卡時，即因其
      帳戶被列為警示帳戶，經合作金庫銀行八德分行人員通報
      警方，被告旋至桃園縣政府警察局八德分行四維派出所製
      作筆錄，此觀卷內被告及證人甲○○警詢筆錄自明，可見
      被告早於98年4 月13日即知己涉有詐欺取財之情，且被告
      存有幫助詐欺取財之不確定犯意，係在其交付上開合作金
      庫銀行帳戶之存摺、提款卡及密碼等物予吳世順之時，故
      縱被告事後積極誘出吳世順，並因而查獲吳世順，亦屬犯
      後態度之問題，固可供量刑參考，究與被告是否成立幫助
      詐欺取財犯行無涉，被告執此否認犯罪，洵屬無據。
（五）綜上所述，被告所辯無非事後卸責之詞，委無足取。本件
      事證明確，被告上揭犯行已堪認定，應依法論科。
三、按幫助犯之成立，主觀上行為人須有幫助故意，客觀上須有
    幫助行為，意即需對於犯罪與正犯有共同之認識，而以幫助
    之意思，對於正犯資以助力，而未參與實施犯罪之行為者而
    言。被告將所有之上開合作金庫銀行帳戶之存摺、金融卡及
    密碼一併交付他人供詐騙被害人財物之用，顯係基於幫助他
    人詐取財物之犯意所為，屬刑法詐欺罪構成要件以外之行為
    ，被告既以幫助他人犯罪之意思而參與犯罪構成要件以外之
    行為，自應成立刑法第339 條第1 項詐欺取財罪之幫助犯，
    並依刑法第30條第2 項規定減輕其刑。原審適用刑法第339
    條第1 項、第30條第1 項前段、第2 項、第41條第1 項前段
    ，刑法施行法第1 條之1 第1 項、第2 項前段，並審酌被告
    率將存摺、金融卡及密碼交付他人充為犯罪收贓之用，不僅
    助長詐欺等財產犯罪於社會上充斥橫行，且因為「人頭戶」
    包藏掩飾致查緝困難之故，主犯成員有恃無恐，行逕更形囂
    張、狂放，直視法律為無物，所生危害極鉅，暨被告犯後態
    度等一切情狀，量處有期徒刑4 月，如易科罰金，以1,000
    元折算1 日，經核認事用法及量刑均無不當，被告仍執前揭
    辯詞為由提起上訴，並無理由，應予以駁回。
據上論斷，應依刑事訴訟法第455 條之1 第1 項、第3 項、第36
8 條，判決如主文。
本案經檢察官周芝君到庭執行職務。
中    華    民    國    99    年    6     月    9     日
                  刑事第十二庭  審判長法  官  魏于傑
                                      法  官  李文娟
                                      法  官  許雅婷
以上正本證明與原本無異。
不得上訴。
                                      書記官  陳孟君
中    華    民    國    99    年    6     月    15    日
附錄論罪科刑依據之法條：
中華民國刑法第339條
意圖為自己或第三人不法之所有，以詐術使人將本人或第三人之
物交付者，處5 年以下有期徒刑、拘役或科或併科1 千元以下罰
金。
以前項方法得財產上不法之利益或使第三人得之者，亦同。
前二項之未遂犯罰之。

司法院資訊處製作；財團法人民間司法改革基金會備份。
